# 集团向非全资下属子公司出售其拥有的全资子公司股权在合并层面与母公司层面的会计处理

提问人：tony868lamy 时间：2010-05-28 20:35:44
前提： （ 1 ）集团本部向（非全资）控股子公司A出售其拥有的全资子公司B的100%股权； （ 2 ）以审计（或评估）确认的被出售子公司的账面净资产值作为参考确认转让价格； （ 3 ）集团本部拥有A公司51%的股权；
讨论： （ 1 ）母公司层面集团本部是否应确认投资收益（转让对价与初始投资成本之差额）？如不确认是否作为权益性交易计入资本公积？ 还是说按（转让对价与初始投资成本之差额）*（1-51%）的计算结果确认对外的投资收益？ （ 2 ）同一控制下的企业合并业务，集团本部在合并报表层面是否应当体现投资收益？
假设A公司的长期股权投资成本与转让对价不相等，在A公司层面形成“资本公积-资本溢价”变动，集团本部在合并报表层面权益法时是否不按持股比例进行相应调整，而是应当按100%进行权益法调整？

回答人：chenyiwei
回复 楼主 tony868lamy 的帖子 1 、集团本部个别报表层面，按常规资产处置方法处理，处置价款与原先对全资子公司B的长期股权投资在成本法下的账面价值之间的差额确认股权投资处置损益。 2 、在集团合并报表层面，因为该交易是集团内部交易，不影响整个集团对外的资产、负债和经营成果状况，因此在合并层面应完全抵销集团本部账面的资产处置损益和A公司报表层面同一控制下合并处理的影响。最终在合并报表层面的影响就是体现为一项权益性交易，即归属母公司股东的权益和少数股东权益之间的此消彼涨的调整。 在这个交易中，“同一控制下企业合并”的处理原则仅体现在A公司账面，集团本部的个别报表和合并报表均不按照同一控制下企业合并的原则进行处理。

回答人：chenyiwei
回复 报纸 dodosky 的帖子你说的交易,对于A而言并不是一项企业合并（因为C公司在交易前后均在A公司的控制下，只是直接控制和间接控制的区别，但这种区别不影响会计处理原则的确定）。该交易从A的个别报表层面而言，应当直接按照所支付的对价款金额确认为长期股权投资，在A的个别报表层面不存在损益或净资产影响。

回答人：chenyiwei
回复 藤椅 tony868lamy 的帖子你的理解基本上是合理的。谢谢！

回答人：chenyiwei
回复 9 楼 tony868lamy 的帖子初始入帐金额按照该等资产、负债原先在母公司合并报表层面显示的价值确定。

回答人：chenyiwei
回复 11 楼 zzqryna 的帖子在最高母公司的合并报表层面，原有的与被出售子公司相关的商誉不应受到影响。 对于B公司，因为采用同一控制下企业合并的原则处理其取得C公司控股股权的业务，因此在B的合并报表层面，取得各项C公司的资产、负债均按这些资产、负债原先在A公司合并报表中体现的价值计量。A公司合并报表层面原有的与C公司相关的商誉也同时按同样的价值下移到B公司的合并报表中。

回答人：chenyiwei
回复 13 楼 tony868lamy 的帖子我理解可以计入。

回答人：chenyiwei
回复 15 楼 tony868lamy 的帖子 1 、B公司层面承接原先A公司合并报表层面归属C公司的商誉，是同一控制下企业合并中下推会计的需要，并不是将其作为一项非同一控制下企业合并。此时对B公司而言，A集团合并报表层面对应于C公司的商誉就是一项普通的资产，与其他可辨认资产没有本质区别。 2 、该交易属于集团内部的资源整合，不应影响A集团对外合并报表所显示的财务状况和经营成果，所以“原先在最终控制方的商誉也不见了”的情况应当是不会出现的。